【裁判字號】    97,訴,1222
【裁判日期】    970603
【裁判案由】    違反毒品危害防制條例
【裁判全文】
臺灣彰化地方法院刑事判決              97年度訴字第1222號
公  訴  人  臺灣彰化地方法院檢察署檢察官
被      告  甲○○
上列被告因違反毒品危害防制條例案件，經檢察官提起公訴（九
十七年度毒偵字第一二三○號），本院判決如下：
    主  文
甲○○施用第一級毒品，累犯，處有期徒刑拾月，扣案之海洛因
壹包（海洛因淨重零點壹公克、空包裝重零點貳壹公克）沒收銷
燬之。
    事  實
一、甲○○前因自民國九十四年三月二十七日起至同月三十一日
    止施用第一級毒品，及於九十四年三月二十八日施用第二級
    毒品之案件，經本院以九十四年度訴字第九四七號分別判處
    有期徒刑八月、三月，應執行有期徒刑十月確定。又因賭博
    案件，經本院以九十五年度斗簡字第六六九號判處有期徒刑
    六月確定，後經本院以九十六年度聲減字第一七八九號裁定
    減為有期徒刑三月確定，並於民國九十六年十月十一日易科
    罰金而執行完畢。另因施用毒品案件，經臺灣臺中地方法院
    以八十九年度毒聲字第二六六四號裁定送觀察、勒戒後，認
    有繼續施用毒品之傾向，再經臺灣臺中地方法院以八十九年
    度毒聲字第三○八五號裁定送強制戒治，嗣經戒治所評定合
    格，認無繼續戒治之必要，由臺灣臺中地方法院以八十九年
    度毒聲字第七二一九號裁定停止戒治，於八十九年十二月三
    十日停止戒治，所餘戒治期間付保護管束，並於九十年五月
    二十五日因保護管束期滿未經撤銷停止戒治，而執行完畢。
    詎甲○○仍不知悔改，復基於施用第一級毒品海洛因之犯意
    ，於九十七年三月十二日晚上八時許，在停放於臺中市○○
    路旁之自用小客車內，以將第一級毒品海洛因摻入香菸點燃
    抽吸之方式，施用第一級毒品海洛因一次。嗣於九十七年三
    月十三日下午三時許，為警至彰化縣二林鎮○○里○○路○
    段四五巷十四號搜索而當場查獲，並扣得第一級毒品海洛因
    一包（海洛因凈重○點一公克、空包裝重○點二一公克），
    始悉上情。
二、案經彰化縣警察局芳苑分局報告臺灣彰化地方法院檢察署檢
    察官偵查起訴。
    理  由
一、按除被告所犯為死刑、無期徒刑、最輕本刑為三年以上有期
    徒刑之罪或高等法院管轄第一審案件者外，於刑事訴訟法第
    二百七十三條第一項程序進行中，被告先就被訴事實為有罪
    之陳述時，審判長得告知被告簡式審判程序之旨，並聽取當
    事人、代理人、辯護人及輔佐人之意見後，裁定進行簡式審
    判程序；除簡式審判程序、簡易程序及第三百七十六條第一
    款、第二款所列之罪之案件外，第一審應行合議審判；刑事
    訴訟法第二百七十三條之一第一項、第二百八十四條之一分
    別定有明文。本件被告甲○○所犯係死刑、無期徒刑、最輕
    本刑為三年以上有期徒刑或高等法院管轄第一審案件以外之
    罪，且於本院行準備程序時就被訴事實為有罪之陳述，經受
    命法官告知簡式審判程序之旨，並聽取公訴人、被告之意見
    後，本院合議庭認無不得或不宜改依簡式審判程序進行之處
    ，經評議結果，裁定改由受命法官獨任行簡式審判程序，合
    先敘明。
二、訊據被告甲○○對於上開施用第一級毒品海洛因之犯行坦承
    不諱，且其於九十七年三月十三日為警查獲後，經警採其尿
    液送驗，結果呈嗎啡陽性反應，此有尿液代號與真實姓名對
    照認證表、詮昕科技股份有限公司濫用藥物尿液檢驗報告各
    一紙在卷可稽，再扣案之白粉一包，經送法務部調查局鑑定
    結果，確含海洛因成分，海洛因淨重○點一公克，空包裝重
    ○點二一公克，此有法務部調查局濫用藥物實驗室九十七年
    四月十日調科壹字第○九七二三○一八五六○號鑑定書一紙
    在卷可考，復有第一級毒品海洛因一包扣案為憑，足徵被告
    之自白確與事實相符。另按毒品危害防制條例於九十二年七
    月九日修正公布，自九十三年一月九日施行，其中第二十條
    、第二十三條將施用毒品之刑事處遇程序，區分為「初犯」
    及「五年內再犯」、「五年後再犯」。依其立法理由之說明
    ：「初犯」，經觀察、勒戒或強制戒治後，應為不起訴處分
    或不付審理之裁定；經觀察、勒戒或強制戒治執行完畢釋放
    後，「五年內再犯」者，因其再犯率甚高，原實施之觀察、
    勒戒及強制戒治既已無法收其實效，爰依法追訴或裁定交付
    審理。至於經觀察、勒戒或強制戒治執行完畢釋放後，「五
    年後再犯」者，前所實施之觀察、勒戒或強制戒治已足以遮
    斷其施用毒品之毒癮，為期自新及協助其斷除毒癮，仍適用
    「初犯」規定，先經觀察、勒戒或強制戒治之程序。從而依
    修正後之規定，僅限於「初犯」及「五年後再犯」二種情形
    ，始應先經觀察、勒戒或強制戒治程序。倘被告於五年內已
    再犯，經依法追訴處罰，縱其第三次（或第三次以上）再度
    施用毒品之時間，在初犯經觀察、勒戒或強制戒治執行完畢
    釋放五年以後，已不合於「五年後再犯」之規定，且因已於
    「五年內再犯」，顯見其再犯率甚高，原實施觀察、勒戒或
    強制戒治，已無法收其實效，即應依該條例第十條處罰。（
    最高法院九十五年度第七次刑事庭會議決議第二點參照）。
    本件被告前因施用毒品，經強制戒治後，於九十年五月二十
    五日執行完畢，又於五年內之自九十四年三月二十七日起至
    同月三十一日止施用第一級毒品，及於九十四年三月二十八
    日施用第二級毒品，經本院以九十四年度訴字第九四七號分
    別判處有期徒刑八月、三月，應執行有期徒刑十月確定，有
    臺灣彰化地方法院檢察署刑案資料查註紀錄表及臺灣高等法
    院被告前案紀錄表各一份在卷可考，則其再犯本件施用第一
    級毒品犯行，按諸前揭說明，自無毒品危害防制條例第二十
    條第三項規定之適用，而應按同條例第二十三條第二項規定
    ，依法論科。本件事證明確，被告施用第一級毒品海洛因之
    犯行，應堪認定。
三、核被告所為，係犯毒品危害防制條例第十條第一項之施用第
    一級毒品罪。被告為施用第一級毒品，而持有該級毒品，其
    持有之低度行為，應為施用之高度行為所吸收，不另論罪。
    又被告前因賭博案件，經本院以九十五年度斗簡字第六六九
    號判處有期徒刑六月確定，後經本院以九十六年度聲減字第
    一七八九號裁定減為有期徒刑三月確定，並於民國九十六年
    十月十一日易科罰金而執行完畢等情，此有臺灣彰化地方法
    院檢察署刑案資料查註紀錄表及臺灣高等法院被告前案紀錄
    表各一份在卷可稽，其於受有期徒刑執行完畢後，五年以內
    故意再犯本件有期徒刑以上之罪，為累犯，應依刑法第四十
    七條第一項規定，加重其刑。爰審酌被告曾因施用毒品經送
    觀察、勒戒、強制戒治後，仍未能戒斷，再犯本案之罪，顯
    然未能善體國家設置觀察、勒戒、強制戒治機構，協助毒品
    施用者戒除毒癮之良法美意，及其犯罪之動機、目的、品行
    、智識程度、所生危害，暨犯罪後坦承犯行，態度尚屬良好
    等一切情狀，量處如主文所示之刑。扣案之海洛因一包（海
    洛因淨重○點一公克、空包裝重○點二一公克），為毒品危
    害防制條例第二條第二項第一款所稱之第一級毒品，應依同
    條例第十八條第一項前段規定，沒收銷燬之。
據上論斷，應依刑事訴訟法第二百七十三條之一第一項、第二百
九十九條第一項前段，毒品危害防制條例第十條第一項、第十八
條第一項前段，刑法第十一條前段、第四十七條第一項，判決如
主文。
本案經檢察官蔡曉崙到庭執行職務。
中    華    民    國    97    年    6     月    3     日
                        刑事第六庭    法  官  鄭舜元
以上正本證明與原本無異。
如不服本判決，應於判決送達後10日內，向本院提出上訴書狀，
上訴書狀應「敘述具體上訴理由」，並按他造當事人之人數附繕
本。「切勿逕送上級法院」。
中    華    民    國   9+7    年    6     月    3     日
                                      書記官  呂雅惠
附錄：論罪科刑法條：
毒品危害防制條例第十條：
施用第一級毒品者，處六月以上五年以下有期徒刑。
施用第二級毒品者，處三年以下有期徒刑。


司法院資訊處製作；財團法人民間司法改革基金會備份。
